臺灣板橋地方法院刑事判決　　　　　　　94年度訴字第2448號
公　訴　人　臺灣板橋地方法院檢察署檢察官
被　　　告　丁○○
選任辯護人　陳秀卿律師
上列被告因搶奪案件，經檢察官提起公訴（九十四年度偵字第七
０三三號），本院判決如下：
    主    文
丁○○無罪。
    理    由
一、本件公訴意旨略以：被告丁○○意圖為自己不法之所有，於
　　民國九十四年一月二十日上午七時十分許，在臺北縣中和市
  　○○街二十五巷十五弄三號，利用其所有之車牌號碼ＣＩＮ
    －一五一號重機車為工具，趁被害人己○○不注意之際，由
    後方搶奪被害人己○○所有皮包一個，得手後欲逃逸之際，
    經路人戊○○發現後，乃奮力阻止被告逃跑，被告因緊張乃
    跌落機車，經路人圍捕時逃離現場，惟將所騎乘之機車、拖
    鞋一雙、搶得之皮包遺留在場，嗣經警循線查獲始悉上情，
    因認被告涉犯刑法第三百二十五條第一項之搶奪罪嫌等語。
二、公訴人認被告涉有上揭罪嫌，係以被害人己○○之指訴、證
    人戊○○之證述、扣案之機車及拖鞋、被告之公司出勤打卡
    單影本等資為其論據。
三、按犯罪事實應依證據認定之，無證據不得認定犯罪事實；又
    案件不能證明被告犯罪者，應諭知無罪之判決，刑事訴訟法
    第一百五十四條第二項、第三百零一條第一項分別定有明文
    。再者，認定不利於被告之事實，須依積極證據，苟積極證
    據不足為不利於被告事實之認定時，即應為有利於被告之認
    定，更不必有何有利之證據；又認定犯罪事實所憑之證據，
    雖不以直接證據為限，間接證據亦包括在內；然無論直接或
    間接證據，其為訴訟上之證明，須於通常一般之人均不致於
    有所懷疑，而得確信其為真實之程度者，始得據之為有罪之
    認定，業分經最高法院三十年上字第八一六號、七六年臺上
    字第四九八六號著有判例。
四、訊據被告固不否認其所有之車牌號碼ＣＩＮ－一五一號普通
    重型機車為本件搶奪案件之犯罪工具，惟堅決否認有何搶奪
    犯行，辯稱：案發時伊還在家裡睡覺，到早上八點出門時，
    才發現機車不見了，伊在自家附近繞了兩圈都找不到，就到
    清水派出所報案，報完案才去公司上班，伊到公司約早上九
    點，所以這件不是伊做的等語，辯護人亦具狀辯稱：被告於
    九十四年一月十九日深夜十一時三十分許返家，翌日，被告
    之外甥女甲○○、姊姊乙○○相繼於上午七時許出門，斯時
    被告均仍在家裡，可資證明本件案發時，被告未在案發現場
    等語。經查：
  (一)證人即被告之母丙○○於本院審理時具結證述稱：伊與被告
    及三個孫子同住在臺北縣土城巿延壽路十三巷三十八號四樓
    ，伊每天上午約五時許起床作早餐，上午六時許叫孫子起床
    ，因為渠等要上課，九十四年一月十九日晚上，被告約於晚
    間十一時許返家，當時伊還沒睡覺，二十日上午，伊於上午
    五時許起床時，被告還在家裡睡覺，被告約於上午七時四十
    五分許起床，是伊叫渠起床的，渠去上班時，有跟伊說，伊
    還有叫渠拿資源回收到對面等語；證人即被告之外甥女甲○○於本院審理時證稱：伊與阿嬤丙○○、舅舅丁○○及舅舅
    之兩個兒子同住在臺北縣土城巿延壽路十三巷三十八號四樓
    ，伊現在係學生，伊每天約上午六時至六時三十分許起床，
    盥洗之後就到舅舅房間拿聯絡簿和早餐，因為聯絡簿都是舅
    舅簽名的，大約上午七時許出門，九十四年一月二十日當天
    伊約上午六時三十分許起床，盥洗之後，就到舅舅房間拿聯
    絡簿，當時渠還在睡覺，伊約將近上午七時才出門等語；證
    人即被告之姊乙○○於本院審理時證述稱：伊住在臺北縣土
    城巿延壽路十三巷三十四號四樓，伊每天早上都要帶小孩到
    伊母親住處給伊母親照顧，九十四年一月二十日當天早上伊
    有在臺北縣土城巿延壽路十三巷三十八號四樓被告房間內看
    到被告，渠還在睡覺，伊約上午七時三十分許離開，伊在臺
    北縣板橋巿文化路一段工地工作，伊上午八時上班，從伊母
    親住處到伊工作地點約二十分鐘等語（以上均見本院九十六
    年六月十四日審判筆錄）。則依前開證人證述情節，被告一
    家人之平日生活作息，乃由被告之母丙○○於上午五時許起
    床作早餐，並於上午六時至六時三十分許喚醒尚在就學之被
    告外甥女甲○○起床盥洗，迨至上午七時許，甲○○出門上
    學，而被告之姊乙○○雖未與被告同住，惟渠於每日上午，
    均會送渠子至被告住處交予渠母丙○○照顧，嗣約在上午七
    時三十分許離開，至被告乃於上午八時許始外出上班；而九
    十四年一月二十日案發當天，被告一家人之生活作息如常，
    且於案發當時即上午七時十分許，證人丙○○、甲○○、乙○○均親見被告仍在上址住處房間內睡覺。
  (二)又被告另以其提出其住處樓下（按：即延壽里）之監視錄影
    系統監錄影像翻拍光碟片一片，佐證其一家人平日生活作息
    確如上述，且其於九十四年一月二十日上午出門後發現機車
    遭竊並沿路尋找等情節。經本院勘驗前開翻拍光碟之結果，
    其內載有四部影片程式檔案，惟利用光碟機播放結果，均未
    能顯示攝錄時間，茲就該等檔案以與該翻拍光碟片預設倍率
    相同速度播放結果，其經過一定時間後所顯示之畫面簡述如
    下：
    1.編號CH16檔案播放之結果，經過一小時五十三分五十七秒
      （日間），畫面中間顯示一女孩穿著國中生制服並斜背書
      包，經過一小時五十三分五十九秒，該女孩移動至畫面下
      方，經過一小時五十五分二十三秒，畫面正上方疑似有一
      名大人及一名小孩進入道路左邊之住宅，經過二小時四分
      五十一秒至二小時四分五十五秒，畫面正上方之道路左邊
      出現一名穿著深色衣服之人士，經過二小時四分五十六秒
      ，該名穿著深色衣服之人士移動至道路右邊車輛停放處，
      經過二小時五分三十秒至二小時五分三十二秒，該名穿著
      深色衣服之人士仍在道路中徘徊。
    2.編號CH14檔案播放之結果，經過一小時五十三分三十四秒
      、三十五秒（日間），被告指稱此畫面正上方右邊住宅有
      人出入，惟因距離過遠，略為模糊，僅可看出一小黑影往
      上移動，經過一小時五十五分六秒，畫面正上方右邊住宅
      之巷子突然走出一名大人及一名小孩，經過一小時五十五
      分八秒，該名大人及小孩走入畫面正上方右邊住宅，經過
      二小時四分十五秒，畫面正上方右邊住宅之巷子突有一人
      步行至道路中央，經過二小時四分十八秒，該名人士續往
      畫面正上方道路左邊之巷子走去，經過二小時四分二十五
      秒至二小時四分三十六秒，有一人自畫面正上方道路左邊
      走出來，持續在道路徘徊，後往畫面正上方道路上方走去
      ，經過二小時五分二十一秒至二小時五分二十四秒，有一
      人靠畫面正上方道路左邊往下走，後往畫面正上方道路左
      邊巷子走去，經過二小時六分八秒至二小時六分二十一秒
      ，有一人從畫面正上方道路出現，續往畫面下方走，後朝
      畫面左邊移動。
    3.以上勘驗結果，有本院九十五年十一月一日勘驗筆錄一份
      附卷可稽；且據上揭勘驗畫面所示，依時間順序先後出現
      一名穿著國中制服之女子、一名大人帶一名小孩進入民宅
      、一名人士持續在巷弄中來回徘徊達二分鐘之久，雖未能
      清楚辨識渠等面貌，惟與被告及前開證人所述，九十四年
      一月二十日案發當天，先由被告之外甥女甲○○出門上學
      ，再由被告之姊乙○○帶渠子至被告住處交予渠母照顧，
      嗣被告出門上班時發現機車遭竊並來回找尋等情節，並無
      相違之處，自堪認被告提出之其住處樓下（按：即延壽里
      ）之監視錄影系統監錄影像翻拍光碟，應係本案案發當日
      及前一日之監錄影像畫面無訛，益徵證人丙○○、甲○○
      、乙○○證稱：渠等於九十四年一月二十日上午七時許至
      上午七時三十分許，均親見被告仍在臺北縣土城巿延壽路
      十三巷三十八號四樓住處房間內睡覺一節，尚非子虛。職
      是，被告是否有於同日上午七時十分許，出現在本件搶案
      現場即臺北縣中和巿大勇街二十五巷十五弄三號前，即非
      無疑。
  (三)至證人戊○○於警詢時證稱：案發當日上午七時許，伊駕車
    外出上班，行至大勇街二十五巷十五弄十三號前時，發現一
    名機車騎士在大勇街二十五巷十五弄三號前，搶奪一名女子
    後欲離去，於是伊下車抓住該名機車騎士之後座置物架，並
    將該機車扳倒，該名機車騎士跌倒後便看著伊說：「東西不
    要了好不好」，隨即往大勇街二十五巷方向逃逸，該名騎士
    皮膚黝黑、臉頰削瘦、眼睛較大，當時身著灰色外套、深色
    長褲、戴藍色半罩式安全帽，未戴口罩及眼鏡等語，進而指
    認被告即係當時騎車搶奪之人云云（見臺灣板橋地方法院檢
    察署九十四年度偵字第七０三三號偵查卷第二一頁至第二七
    頁）。嗣經本院以證人身分再次傳喚戊○○到庭，其證述內
    容亦與警詢時所述大致相同，並證稱：伊在警局沒有看到被
    告本人，伊是看照片，認為與伊實際看到之歹徒很像，伊印
    象中歹徒眼眶很深、有黑眼圈、臉頰很瘦，伊係依眼睛及臉
    頰來判斷，照片上沒有標示身高，而現在因時間已經過二年
    半，伊看到被告本人後，只覺得很類似，但不敢肯定等語（
    見本院九十六年六月十四日審判筆錄）。質諸證人戊○○在
    警局僅憑藉警員提供之被告上半身照片和渠印象中行搶歹徒
    皮膚黝黑、臉頰削瘦、眼睛較大、眼眶很深、黑眼圈等幾個
    特徵作判斷，卻伊未曾在警局見過被告本人，且警員亦未就
    被告之身高、體型等特徵詳述予證人知悉，以供證人做出正
    確之判斷，而證人戊○○嗣於本院審理時又未能確認被告即
    係本件行搶之歹徒，是得否逕以其於警詢時就照片所為之指
    認，遽認被告即為本件搶奪案件之行為人，仍侍商榷。
  (四)再者，被告辯稱：伊所有之車牌號碼ＣＩＮ－一五一號普通
    重型機車於案發前之凌晨遭不詳人士竊取等語，並執前開延
    壽里監視錄影系統監錄影像翻拍光碟片為據。經本院勘驗該
    光碟片之結果，其中編號CH14檔案播放經過一小時二十七分
    三十一秒（夜間），畫面上方出現一黑影（一人）靠近右邊
    住宅，經過一小時二十七分四十二秒，該黑影（人）靠近右
    邊住宅之相同位置，疑為有人準備將機車遷出，並移至道路
    之中央，經過一小時二十七分四十五秒，該人騎乘機車駛出
    巷道；編號CH16檔案播放經過一小時二十七分十秒至一小時
    二十七分十五秒，畫面下方出現一身穿素色連帽外套之人，
    並持續移動至畫面中央，後靠近道路旁之車輛，經過一小時
    二十七分三十七秒至一小時二十七分五十一秒，畫面上方道
    路右邊車輛停放處又出現一人，並走向畫面上方道路左邊機
    車停放處，嗣發動機車並騎乘至道路中央，繼往畫面上方駛
    去，有上揭本院勘驗筆錄在卷可考。質之前述勘驗畫面，雖
    無法清楚辨識該名騎乘機車人士之面貌及所騎乘機車之車號
    、型式，惟其時間點確在本件搶案發生前之深夜，此與被告
    所辯其所有之車牌號碼ＣＩＮ－一五一號普通重型機車在案
    發前之凌晨遭竊一節相吻合；再參以被告於九十四年一月二
    十日上午八時三十分許，曾至臺北縣政府警察局土城分局清
    水派出所製作筆錄，通報其於同日上午八時許發現其所有之
    上揭普通重型機車遭竊等語（見同上偵查卷第二八頁至第二
    九頁），並有臺北縣政府警察局車輛失竊電腦輸入單影本及
    車輛竊盜、車牌失竊資料個別查詢報告－查詢車輛認可資料
    各一件存卷可查（見同上偵查卷第四五頁及第四七頁），亦
    與被告所陳其機車失竊之時間相符；且衡諸一般騎乘機車搶
    奪路人財物之歹徒，為免遭被害人或目擊證人記下車號並循
    線查獲，乃在事前竊取與己不相干之人士所有之機車作為犯
    案工具，亦所在多有，是被告辯稱：本件係他人竊取伊所有
    之機車行搶犯案等語，尚非與常情有違。況本件為警查扣行
    搶歹徒遺留在搶案現場之拖鞋一雙，經檢察官於偵訊時當庭
    命被告試穿並步行數步之結果，認該拖鞋尺寸較被告雙腳為
    大（見同上偵查卷第五六頁），益徵被告與本件犯案歹徒並
    非同一人。
  (五)另被害人己○○於警詢時僅陳述渠遭搶奪之經過，但對於行
    搶歹徒之特徵、身型均未能明確描述、指認，自無法逕為不
    利於被告之認定。而卷附之被告九十四年一月份出勤打卡單
    影本（見同上偵查卷第四十頁），已明確登載其於九十四年
    一月二十日上午九時一分許打卡上班，是檢察官據以證明被
    告於該日並未上班，顯有誤會，自亦難據此逕指被告涉入本
    件搶案。
五、綜上所述，本件依公訴人所舉各項證據方法，尚無法證明被
    告確係本件搶奪犯罪之實際行為人，而使本院達於確信其涉
    犯搶奪罪嫌之程度，自不得僅以行搶歹徒所騎用之機車係被
    告所有一節，即認定其即為下手行搶之人。此外，復查無其
    他積極證據足認被告涉有公訴意旨所指搶奪犯行，揆諸首揭
    說明，既不能證明被告犯罪，自應為其無罪之諭知。
據上論斷，應依刑事訴訟法第三百零一條第一項前段，判決如主
文。
本件經檢察官彭聖斐到庭執行職務。
中　　華　　民　　國　　96　　年　　8 　　月　　8 　　日
                  刑事第七庭審判長法　官  胡　堅　勤
                                  法　官　李　君　豪
                                  法　官　王　瑜　玲
上列正本證明與原本無異。
如不服本判決，應於判決送達後10日內敘明上訴理由，向本院提
出上訴狀（應附繕本），上訴於臺灣高等法院。
中　　華　　民　　國　　96　　年　　8 　　月　　9 　　日
                                  書記官  陳  香  君
